【裁判字號】    95,訴,709
【裁判日期】    950630
【裁判案由】    偽造文書等
【裁判全文】
臺灣臺北地方法院刑事判決               95年度訴字第709號
公  訴  人  臺灣臺北地方法院檢察署檢察官
被      告  乙○○
上列被告因偽造文書等案件，經檢察官提起公訴（95年度偵緝字
第620號），被告於準備程序中先就被訴事實為有罪之陳述，本
院合議庭裁定適用簡式審判程序，茲判決如下：
    主  文
乙○○連續行使偽造私文書，足以生損害於他人，處有期徒刑肆
月，如易科罰金，以佰元折算壹日。緩刑貳年。如附表一、二
所示偽造簽名署押均沒收。
    事  實
一、乙○○基於意圖為自己不法之所有、行使偽造私文書等概括
    犯意，連續為下列行為：
  (一)明知自己並無支付消費款項之意思及能力，竟利用先前購買
    汽車找洪有宏作保而取得洪有宏國民身分證影本之機會，於
    92年11月21日，在不詳地點，偽以洪有宏名義，填寫如附表
    一編號1所示信用卡申請書1份，並在該信用卡申請書上之「
    正卡申請人親筆文簽名欄」內偽造「洪有宏」之簽名署押1
    枚（詳如附表一編號1所示），以表示係洪有宏本人申請信
    用卡之意思而偽造該私文書，足生損害於洪有宏及國泰世華
    商業銀股份有限公司（下稱國泰世華銀行）對信用卡客戶管
    理之正確性，並將該偽造之申請書交予不知情之國泰世華銀
    經辦人蔡伊倫，以申請辦理VISA金卡、Master Card金卡各1
    張而行使之，致國泰世華銀行承辦人員陷於錯誤，而於92年
    12月1日核准發予卡號0000000000000000號VISA金卡、卡號
    0000000000000000號Master Card金卡各1張，隨即於該2張
    信用卡背面偽造洪有宏署押，表示洪有宏為信用卡之真正持
    卡人，於信用卡有效期間內有權使用該卡之辨識及證明之意
    ，而偽造該私文書，足生損害於洪有宏本人及國泰世華銀行
    管理信用卡客戶之正確性。乙○○遂於93年12月15日，持上
    開VISA金卡，於附表三編號1、2所示之時間、地點，以輸入
    密碼之方式，使自動付款設備系統陷於錯誤，以為乙○○係
    有正當權源持卡人之不正方法，自各該自動付款設備詐得如
    附表三編號1、2所示之款項。復自同年月25日起至93年6月
    16日止，連續至如附表二編號1至13所示之特約商店刷卡消
    費，向店員出示上開信用卡及其背面偽造之洪有宏簽名而行
    使之，且在消費簽帳單上偽造洪有宏之署押，表示係洪有宏
    本人在該特約商店簽帳消費其上所示之事項及金額，特約商
    店並得據以向銀行請款，再由銀行轉向洪有宏請款之意，而
    偽造該私文書，並交付店員而行使之，致使特約商店職員誤
    認其係洪有宏本人而陷於錯誤，交付商品及服務予乙○○，
    且使國泰世華銀行陷於錯誤，誤信前揭偽造之信用卡簽帳單
    為洪有宏本人之消費，而如數給付如附表二編號1至13所示
    之款項予各該編號所示之特約商店，足以生損害於洪有宏、
    特約商店及國泰世華銀行。
二、案經國泰世華銀行告訴及臺北市政府警察局中山分局報請臺
    灣臺北地方法院檢察署檢察官偵查起訴。
    理  由
一、程序方面：
    按除被告所犯為死刑、無期徒刑、最輕本刑為3年以上有期
    徒刑之罪或高等法院管轄第一審案件者外，於準備程序進行
    中，被告先即被訴事實為有罪之陳述時，審判長得告知被告
    簡式審判程序之旨，並聽取當事人、代理人、辯護人及輔佐
    人之意見後，裁定進行簡式審判程序；又受命法官行準備程
    序，與法院或審判長有同一之權限，刑事訴訟法第273條之1
    第1項、第279條第2項分別定有明文。查本案被告乙○○所
    犯刑法第216條、第210條之行使偽造私文書罪、第339條第
    1項之詐欺取財罪、第339條之2以不正方法由自動付款設備
    取得他人之物等罪嫌，均非死刑、無期徒刑或最輕本刑3年
    以上有期徒刑之罪，亦非高等法院管轄第一審之案件，且被
    告於本院準備程序中，就被訴事實為有罪之陳述，經告知被
    告簡式審判之旨，並聽取檢察官及被告之意見後，本院合議
    庭裁定改以簡式審判程序進行，是本件之證據調查，依刑事
    訴訟法第273條之2規定，不受同法第159條第1項、第161條
    之2、第161條之3、第163條之1及第164條至第170條規定之
    限制，合先敘明。
二、上揭犯罪事實，業據被告坦承在卷，核與告訴代理人甲○指
    述情符相符，並據被害人洪有宏於警詢時證述明確，並有國
    泰世華銀行信用卡申請書、洪有宏之國民身分證影本、國泰
    世華銀行歷史消費明細表、對帳單及簽帳單2紙在卷可憑（
    見偵查卷第24至45頁），被告自白核與事實相符。本件事證
    明確，被告犯行應堪認定。
三、論罪科刑的理由：
  (一)按文書為表現足以證明法律上權利義務或事實，或足以產生
    法律上權利關係或事實之意思表示﹔一般持信用卡交易時，
    特約商店人員交付予持卡人簽名之簽帳單係一式二聯（刷卡
    機刷卡方式）或一式三聯（手動刷卡方式），經持卡人簽名
    後，由持卡人提出交付予特約商店人員，表明持卡人同意依
    照信用卡使用約定，應按所示之全部金額付款之意，是該等
    簽帳單係屬刑法第210條之私文書。而在信用卡背面持卡人
    簽名欄簽名，單純自形式上觀察，即足以表示該簽名者於信
    用卡有效之期限內有權使用該信用卡之辨識及證明，其性質
    上自屬刑法第220條第2項之準私文書。
  (二)核被告所為，係該當刑法第216條、第210條之行使偽造私文
    書罪（就偽造附表一所示文書並行使部分）、第216條、第
    220條第2項、第210條之行使偽造（準）私文書罪（就於信
    用卡背面持卡人簽名欄偽簽他人署押並行使部分）、第216
    條、第210條之行使偽造私文書罪（就於就於附表二所示簽
    帳單上偽造「洪有宏」之署押並行使部分）及同法第339條
    第1項之詐欺取財罪、同條第2項之詐欺得利罪及第339條之2
    之以不正方法由自動付款設備取得他人之物罪構成要件。
  (三)被告分別偽造洪有宏之署押（即分別於信用卡申請書、信用
    卡背面持卡人簽名欄、簽帳單等文書上偽造他人署押）
    ，係偽造私文書（或準私文書）之部分行為，而其偽造私文
    書（或準私文書）後持以行使，其偽造私文書（或準私文書
    ）之低度行為應為行使偽造私文書（或準私文書）之高度行
    為所吸收，均不另論罪。
  (四)被告各先後多次行使偽造私文書、詐欺取財、詐欺得利及以
    不正方法由自動付款設備取得他人之物犯行，各時間緊接，
    手段相似，觸犯（基本）構成要件相同之罪名，顯均係基於
    概括犯意為之，均應依連續犯規定，各論以一連續行使偽造
    私文書罪、一連續詐欺取財罪、一連續詐欺得利罪及一連續
    以不正方法由自動付款設備取得他人之物罪，並均依法加重
    其刑。被告所犯連續行使偽造私文書罪、連續詐欺取財罪、
    連續詐欺得利罪及連續以不正方法由自動付款設備取得他人
    之物罪間，分別具有方法結果之牽連關係，為牽連犯，均應
    從一重之連續行使偽造私文書處斷。
  (五)爰審酌被告之素行、犯罪之動機、目的、手段、次數，年輕
    力盛，竟不知以合法途徑取得財富，多次以雷同之手法為上
    揭犯罪行為，所生危害甚鉅，而參酌信用卡、現金卡乃現代
    社會普遍而重要之交易工具，並有促進經濟、市場之功效，
    其運作之良窳則端賴社會之信任，被告冒名持用他人之信用
    卡、現金卡，已相當程度造成此項信任之破壞，嚴重妨礙金
    融交易秩序，原不宜輕縱，惟被告犯罪後坦承犯行，並已清
    償所欠消費款項，犯罪後態度良好等一切情狀，量處如主文
    所示之刑，並諭知易科罰金之折算標準。
  (六)末查被告前未曾受有期徒刑以上刑之宣告，有臺灣高等法院
    被告前案紀錄表在卷可稽，因一時貪慾，短於思慮，致觸犯
    本案犯行，且被告有正當職業，經此刑之教訓，當知所教訓
    ，而無再犯之虞，並已與告訴人國泰世華銀行達成和解，足
    見被告經本院罪刑之宣告後，已知所警惕，而無再犯之虞，
    本院認為前開對其宣告之刑，以暫不執行為適當，爰宣告緩
    刑2年，以啟自新。
  (七)至如附表一、二所示偽造之信用卡背面持卡人簽名欄偽造之
    簽名署押、信用卡申請書、簽帳單顧客存根聯、特約商店存
    根聯上偽造之署押，均為偽造之署押，不問屬於犯人於否，
    均應依刑法第219條規定宣告沒收；另如附表一、二所示偽
    造之私文書，雖係被告供犯罪所用之物，然均已交付各銀行
    或特約商店保管已非被告所有，且非屬違禁物，爰不為沒收
    之諭知。
四、適用的法律：
  (一)程序法方面：刑事訴訟法第273條之1第1項、第299條第1項
    前段。
  (二)實體法方面：刑法第56條、第216條、第210條、第220條第2
    項、第339條第1項、第2項、第339條之2、第55條、第41條
    第1項前段、第74條第1款、第219條，罰金罰鍰提高標準條
    例第1條前段、第2條。
本案經檢察官張智堯到庭執行職務
中    華    民    國    95    年    6     月    30    日
                  刑事第十三庭  法  官  陳慧萍
上正本證明與原本無異。
如不服本判決，應於判決送達後10日內向本院提出上訴狀（應抄
附繕本）。告訴人或被害人如對於本判決不服者，應具備理由請
求檢察官上訴，其上訴期間之計算係以檢察官收受判決正本之日
期為準。
                                 書記官  何適熹
中    華    民    國    95    年    7     月    4     日
附錄本案論罪科刑法條：
中華民國刑法第210條
偽造、變造私文書，足以生損害於公眾或他人者，處5年以下有
期徒刑。
中華民國刑法第216條
行使第210條至第215條之文書者，依偽造、變造文書或登載不實
事項或使登載不實事項之規定處斷。
中華民國刑法第220條
在紙上或物品上之文字、符號、圖畫、照像，依習慣或特約，足
以為表示
其用意之證明者，關於本章及本章以外各罪，以文書論。
錄音、錄影或電磁紀錄，藉機器或電腦之處理所顯示之聲音、影
像或符號
，足以為表示其用意之證明者，亦同。
稱電磁紀錄，指以電子、磁性或其他無法以人之知覺直接認識之
方式所製
成之紀錄，而供電腦處理之用者。
中華民國刑法第339條
意圖為自己或第三人不法之所有，以詐術使人將本人或第三人之
物交付者，處5年以下有期徒刑、拘役或科或併科1千元以下罰金
。
以前項方法得財產上不法之利益或使第三人得之者，亦同。
前二項之未遂犯罰之。
中華民國刑法第339條之2
意圖為自己或第三人不法之所有，以不正方法由自動付款設備取
得他人之物者，處3年以下有期徒刑、拘役或1萬元以下罰金。
以前項方法得財產上不法之利益或使第三人得之者，亦同。
附表一：
┌──┬────────┬───────┬──────┬────────┐
│編號│冒名申請之信用卡│填寫申請書者及│被告在信用卡│應沒收之偽造簽名│
│    │（發卡銀行及卡號│填寫時間      │背面所簽姓名│署押            │
│    │）              │              │            │                │
├──┼────────┼───────┼──────┼────────┤
│ 1  │冒名申請國泰世華│被告乙○○於92│洪有宏      │(1)如94年度偵字第│
│    │銀行信用卡（卡號│年11月21日填寫│            │  22615號偵查卷 │
│    │：00000000000000│              │            │  第25頁申請書影│
│    │42、000000000000│              │            │  本所示之申請書│
│    │4485            │              │            │  原本上「正卡申│
│    │號）            │              │            │  請人親筆中文簽│
│    │                │              │            │  名欄」內偽造之│
│    │                │              │            │  「洪有宏」簽名│
│    │                │              │            │  署押1枚（原本 │
│    │                │              │            │  未扣案）。    │
│    │                │              │            │(2)左列2張信用卡 │
│    │                │              │            │  背面持卡人簽名│
│    │                │              │            │  欄偽造之「洪有│
│    │                │              │            │  宏」簽名署押各│
│    │                │              │            │  1枚（未扣案） │
│    │                │              │            │  。            │
└──┴────────┴───────┴──────┴────────┘
附表二（被告盜刷信用卡明細表）：
┌──┬──────┬─────┬─────┬───────┬──────┐
│編號│ 盜刷時間   │卡      號│ 盜刷金額 │特約商店地點及│應沒收之署押│
│    │ （民國）   │          │（新台幣）│其消費項目    │            │
├──┼──────┼─────┼─────┼───────┼──────┤
│ 1  │92年12月25日│0000-0000-│ 5,280元  │新光三越百貨股│在簽帳單商店│
│    │            │0000-0000 │          │份有限公司    │存根聯上偽造│
│    │            │          │          │              │之「洪有宏」│
│    │            │          │          │              │簽名署押1枚 │
├──┼──────┼─────┼─────┼───────┼──────┤
│ 2  │92年12月25日│同上      │   301元  │新光三越百貨股│在簽帳單商店│
│    │            │          │          │份有限公司    │存根聯上偽造│
│    │            │          │          │              │之「洪有宏」│
│    │            │          │          │              │簽名署押1枚 │
├──┼──────┼─────┼─────┼───────┼──────┤
│ 3  │92年12月25日│同上      │ 3,420元  │橡木桶洋酒股份│以複寫方式在│
│    │            │          │          │有限公司      │簽帳單商店存│
│    │            │          │          │              │根聯、顧客存│
│    │            │          │          │              │根聯上偽造之│
│    │            │          │          │              │「洪有宏」簽│
│    │            │          │          │              │名署押1枚   │
├──┼──────┼─────┼─────┼───────┼──────┤
│ 4  │93年1月6日  │同上      │ 1,000元  │中國石油股份有│以複寫方式在│
│    │            │          │          │限公司林森北路│商店存根聯、│
│    │            │          │          │站            │顧客存根聯上│
│    │            │          │          │              │偽造「洪有宏│
│    │            │          │          │              │」簽名署押各│
│    │            │          │          │              │1枚         │
├──┼──────┼─────┼─────┼───────┼──────┤
│ 5  │93年2月13日 │同上      │ 4,026元  │春天酒店日本料│以複寫方式在│
│    │            │          │          │理            │簽帳單顧客存│
│    │            │          │          │              │根聯、商店存│
│    │            │          │          │              │根聯上偽造之│
│    │            │          │          │              │「洪有宏」簽│
│    │            │          │          │              │名署押各1枚 │
├──┼──────┼─────┼─────┼───────┼──────┤
│ 6  │93年2月14日 │同上      │ 4,600元  │紐約視聽理容名│以複寫方式在│
│    │            │          │          │店            │簽帳單顧客存│
│    │            │          │          │              │根聯、商店存│
│    │            │          │          │              │根聯上偽造之│
│    │            │          │          │              │「洪有宏」簽│
│    │            │          │          │              │名署押各1枚 │
├──┼──────┼─────┼─────┼───────┼──────┤
│ 7  │93年3月5日  │同上      │ 1,000元  │中國石油股份有│以複寫方式在│
│    │            │          │          │限公司新生北路│簽帳單顧客存│
│    │            │          │          │站            │根聯、商店存│
│    │            │          │          │              │根聯上偽造「│
│    │            │          │          │              │洪有宏」簽名│
│    │            │          │          │              │署押1枚     │
├──┼──────┼─────┼─────┼───────┼──────┤
│ 8  │93年3月3日  │同上      │ 2,300元  │紐約視聽理容名│以複寫方式在│
│    │            │          │          │店            │簽帳單顧存根│
│    │            │          │          │              │聯、商店存根│
│    │            │          │          │              │聯上偽造之「│
│    │            │          │          │              │洪有宏」簽名│
│    │            │          │          │              │署押各1枚   │
├──┼──────┼─────┼─────┼───────┼──────┤
│ 9  │93年3月20日 │同上      │ 1,670元  │西歐加油站股份│以複寫方式在│
│    │            │          │          │有限公司      │簽帳單顧客存│
│    │            │          │          │              │根聯、商店存│
│    │            │          │          │              │根聯上偽造之│
│    │            │          │          │              │「洪有宏」簽│
│    │            │          │          │              │名署押各1枚 │
├──┼──────┼─────┼─────┼───────┼──────┤
│ 10 │93年4月3日  │同上      │ 1,000元  │中國石油股份有│以複寫方式在│
│    │            │          │          │限公司松山機場│簽帳單顧客存│
│    │            │          │          │站            │根聯、商店存│
│    │            │          │          │              │根聯上偽造之│
│    │            │          │          │              │「洪有宏」簽│
│    │            │          │          │              │名署押各1枚 │
├──┼──────┼─────┼─────┼───────┼──────┤
│ 11 │93年6月1日  │同上      │ 1,450元  │中國石油股份有│以複寫方式在│
│    │            │          │          │限公司建國北路│簽帳單顧客存│
│    │            │          │          │站            │根聯、商店存│
│    │            │          │          │              │根聯上偽造之│
│    │            │          │          │              │「洪有宏」簽│
│    │            │          │          │              │名署押各1枚 │
├──┼──────┼─────┼─────┼───────┼──────┤
│ 12 │93年6月6日  │同上      │ 5,689元  │新光三越百貨股│在簽帳單上偽│
│    │            │          │          │份有限公司    │造之「洪有宏│
│    │            │          │          │              │」簽名署押1 │
│    │            │          │          │              │枚          │
├──┼──────┼─────┼─────┼───────┼──────┤
│ 13 │93年6月16   │同上      │ 1,000元  │中國石油股份有│以複寫方式在│
│    │            │          │          │限公司吉林路站│簽帳單顧客存│
│    │            │          │          │              │根聯、商店存│
│    │            │          │          │              │根聯上偽造「│
│    │            │          │          │              │陳美如」簽名│
│    │            │          │          │              │署押各1枚   │
├──┴──────┴─────┴─────┴───────┴──────┤
│                                                                        │
│ 總  計：32,736元                                                       │
│                                                                        │
└────────────────────────────────────┘
附表三（被告使用信用卡預借現金明細表）：
┌──┬──────┬──────┬──────┬──────┐
│編號│卡      號  │預借現金時間│預借現金地點│預借現金金額│
│    │            │            │            │（新台幣）  │
├──┼──────┼──────┼──────┼──────┤
│ 1  │0000-0000-00│92年12月15日│中國信託商業│     5,000元│
│    │07-3942號   │            │銀行自動付款│            │
│    │            │            │設備        │            │
│    │            │            │            │            │
│    │            │            │            │            │
│    │            │            │            │            │
├──┼──────┼──────┼──────┼──────┤
│ 3  │同上        │93年9月27日 │合作金庫銀行│   600元    │
│    │            │            │自動付款設備│            │
│    │            │            │（設臺北市松│            │
│    │            │            │山區○○○路│            │
│    │            │            │4段16號）   │            │
├──┴──────┴──────┴──────┴──────┤
│總    計：25,000元                                          │
└──────────────────────────────┘


司法院資訊處製作；財團法人民間司法改革基金會備份。
